【裁判字號】    97,訴,278
【裁判日期】    971231
【裁判案由】    損害賠償
【裁判全文】
臺灣屏東地方法院民事判決  97年度訴字第278號
    原      告  乙○○
    訴訟代理人  甲○○
    被      告  丁○○
    訴訟代理人  江雍正律師
                蘇勝嘉律師
                李汶哲律師
上列當事人間請求損害賠償事件，本院於民國97年12月18日言詞
辯論終結，判決如下：
    主      文
原告之訴駁回。
訴訟費用由原告負擔。
    事實及理由
一、原告起訴主張：
（一）緣被告於民國96年間開發其所有坐落屏東縣高樹鄉○路○
      段舊大路關小段2-115 地號土地，然均未設置適當之排水
      設施，致於96年8 月13日該土地所蓄積之大量雨水，竟往
      原告所有相鄰於該土地之雞舍傾瀉，導致原告之重大損失
      ，共死亡4,659 隻土雞，以本批土雞平均重量3.91臺斤，
      災後售價每臺斤新臺幣（下同）37元計，已損失674,018
      元；另於當日緊急折價出售受災未死亡之3,200 隻土雞，
      總重11,242臺斤，每臺斤折價9元，損失101,178元，兩者
      合計損失775,196 元，此有委託清除化製之原料來源單、
      乙○○場保價紅雞明細表可稽。嗣經訴外人吳亮慶賠償25
      0,000元後，尚欠525,196元整，經原告委託歐陽珮律師以
      律師函通知被告出面協議，詎遭退回，被告雖於96年9 月
      27日將該土地售予訴外人喻文質，依法被告仍應負損害賠
      償責任。
（二）據原告起訴狀內原證三第5、6張相片顯示，被告土地未設
      置排水設施並有積水，堆積之樹葉、雜物則顯示水流確實
      從被告土地流向原告土地。原證三第1至4張相片則顯示淹
      水高度達約45公分及雞隻死亡情形。另事發當日尚有戊○
      ○先生在現場協助並安排後續處理，原告並緊急動員家庭
      成員多人捕捉受災未死3,200隻雞，於96年8月13日23時50
      分才完成裝箱過磅。綜上可證，原告雞隻死亡確實肇因於
      被告未設置排水設施所致。爰依民法第184條第1項前段之
      規定提起本訴等語。並聲明：被告應給付原告525,196 元
      ，及自96年8 月14日起至清償日止，按年息百分之五計算
      之利息。
二、被告則以：
（一）原告未舉證被告有何侵權行為，及本件損害結果之發生與
      被告有何因果關係。按當事人主張有利於己之事實者，就
      其事實有舉證之責任。其因侵權行為所生之損害賠償請求
      權，以行為人有故意或過失不法侵害他人之權利為成立要
      件；倘行為人否認有故意或過失，即應由請求人就此利己
      之事實舉證證明；若請求人先不能舉證以證實自己主張之
      事實為真實，則行為人就其抗辯事實即令不能舉證，或所
      舉證據尚有疵累，亦應駁回請求人之請求，此觀民事訴訟
      法第277條前段規定及本院17年上字第917號判例即明，此
      有最高法院92年臺上字第1505號民事判決可資參照。準此
      ，原告應舉證證明被告具備下列侵權行為之構成要件，即
      ：1.須有侵害行為；2.須侵害他人權利；3.侵害行為須為
      不法；4.須被害人受有損害；5.侵害行為與被害人之損害
      間須有因果關係；6.須有故意或過失。
（二）被告否認原告所提原證2及原證4之真正。原告應就下列事
      項舉證，即；其所有雞舍雞隻所遭受雨水之頃卸係來自被
      告所有之土地、其因此死亡之雞隻確有4,659 隻，且其死
      亡係肇因於上開雨水之宣洩所致、甚至未死亡之雞隻（原
      告主張有3,200 隻，被告否認）有折價轉售之必要等加以
      舉證。反觀原告起訴狀僅記載其所有之雞場與屏東縣高樹
      鄉○路○段舊大路關小段2-115 地號土地比鄰，且於96年
      8 月13日因蓄積大量雨水宣洩至其所有之雞場等，而未舉
      證證明被告究有何侵權行為。揆諸上開最高法院判決揭櫫
      之舉證責任分配原則被告既否認有故意或過失之侵權行
      為，即應由原告就此有利己之事實舉證證明；若原告先不
      能舉證以證實自己主張之事實為真實，則應駁回原告之請
      求。
（三）被告之上開土地，業於96年6月4日出售予訴外人吳正德，
      從而原告所受損害即與被告無關。再者，原告稱系爭土地
      及附近的土地地勢為「東高西低」，原本下大雨的雨水會
      從被告之土地往吳亮慶之土地流，既然如此，則天雨後，
      雨水由高地流至低地，本屬自然，豈能因此歸責於被告。
      何況，原告所有之養雞場亦與東邊353之1號土地毗鄰，自
      然雨水亦有可能係自該地流至原告之養雞場，豈有將導致
      其雞隻死亡之雨水全然遽認係來自2-115 號土地之理？是
      既原本雨水會從被告之土地往吳亮慶之土地流，僅因吳亮
      慶將土堆高，致被告土地之雨水傾洩至原告之養雞場造成
      損害，則損害之原因應係出自吳亮慶之行為，而非被告，
      足徵原告所受之損害與被告無關。綜上，原告之請求應無
      理由等語資為抗辯。並聲明：原告之訴駁回。
三、原告主張被告於96年間開發其所有坐落屏東縣高樹鄉○路○
    段舊大路關小段2-115 地號土地，均未設置適當之排水設施
    ，96年8 月13日原告相鄰於該土地之雞舍淹水，致其所飼養
    之雞隻受損，及訴外人吳亮慶已賠償250,000 元等事實，業
    據提出委託清除化製之原料來源單、相片及乙○○場保價紅
    雞明細表等文件為證，且為被告所不爭執，堪信為真實。至
    原告主張被告未在2-115 號土地設置適當之排水設施，致96
    年8 月13日所降下之大量雨水往原告之雞舍傾瀉，造成原告
    上述損失等情，則為被告所否認，並以前詞置辯。經本院與
    兩造協議簡化爭點後，所整理之爭點為：(一)96年8 月13日淹
    水發生時，系爭2-115 號土地是否已由被告點交予買受人？
    (二)原告之雞舍於96年8 月13日淹水導致雞隻死亡、折價出售
    等損害，與被告在系爭2-115 號土地開發時，未設置排水設
    施之不作為，有無相當因果關係？(三)原告得否依民法第184
    條第1 項前段之規定請求被告賠償上開損害？若可，得請求
    賠償之金額為多少？茲分別析論如下：
（一）96年8月13日淹水發生時，系爭2-115號土地是否已由被告
      點交予買受人？
      查兩造均不爭執系爭2-115 號土地為被告與訴外人吳正德
      間所訂立不動產買賣契約書之買賣標的物一事（見第95頁
      ）。而依該買賣契約書第9 條之約定可知，買賣標的物係
      限於96年10月4日即付清第3次價金後辦理移交，有買賣契
      約書影本1份附卷可稽（見第29頁），且該土地係於96年9
      月27日移轉登記予買受人吳正德所指定之登記名義人即訴
      外人喻文質（見第95頁），亦有土地登記第二類謄本及異
      動索引表影本各1 份可憑（見第13、14頁）。是堪認本件
      水災發生時即96年8月13日時，系爭2-115號土地應尚未由
      被告點交予買受人吳正德，所有權人及占有人均仍為被告
      。被告聲請傳喚證人丁哲和，欲證明上開土地係於何時交
      付予訴外人吳正德一節，並無必要，附此說明。
（二）原告之雞舍於96年8 月13日淹水導致雞隻死亡、折價出售
      等損害，與被告在系爭2-115 號土地開發時，未設置排水
      設施之不作為，有無相當因果關係？
    1.按損害賠償之債之成立，其損害之發生與有責原因事實間
      ，所謂之相當因果關係，係指依經驗法則，綜合行為當時
      所存在之一切事實，為客觀之事後審查，在一般情形上，
      有此環境、有此行為之同一條件，足以發生同一之結果者
      ，該條件即為發生結果之相當條件，其行為與結果為有相
      當之因果關係。反之，若在一般情形上，有此同一條件存
      在，依客觀之審查，不必皆發生此結果，該條件與結果尚
      非相當，而僅屬偶發之事實，其行為與結果間即難認為有
      相當因果關係（最高法院87年臺上字第154 號、96年臺上
      字第2032號判決要旨均可參照）。次按當事人主張有利於
      己之事實者，就其事實有舉證之責任。民事訴訟法第277
      條前段定有明文。原告主張被告未在2-115 號土地開發時
      ，設置排水設施，致96年8 月13日所降下之大量雨水往其
      雞舍傾瀉並造成雞隻損失一節，既為被告所否認，原告自
      應就兩者間之相當因果關係負舉證之責。
    2.依原告於本院言詞辯論時所自承：「因為系爭土地及附近
      的土地地勢都是東高西低，原本下大雨的話雨水會從被告
      的地往吳亮慶管理的土地流，不會流到我造的土地，因為
      吳亮慶把土堆高，且被告的土地沒有設置排水系統，導致
      被告土地的雨水傾洩到我造承租的土地上，造成雞舍被水
      淹沒及雞隻死亡等損害。... 假如吳亮慶沒有把土地堆高
      ，不會有那麼多的雨水流到我造的土地上。後來吳亮慶有
      在我造承租的土地上靠近被告的土地處用怪手築起一道擋
      土牆，是用現場的土石堆高的，後來有颱風來，就沒有造
      成損害了。」等語（見第36、37頁），此為被告所不爭，
      堪信為實在。可知現場附近土地之地勢均為東高西低，而
      訴外人吳亮慶所管理同段2-51號土地位在2-115 號土地之
      西邊，原告雞舍所在之土地即353-2、306-32、353及362
      號等土地，均在南邊，此有地籍圖謄本及複丈成果圖影本
      各1 份可佐（見第43、44頁）；是如降下大雨，被告土地
      上之積水原應往西邊之土地即上開吳亮慶所管理之土地流
      ，而不會漫淹至原告雞舍所在之土地上。故苟訴外人吳亮
      慶於本件水災發生前，未將土堆高，應不致有大量之雨水
      淹進原告之雞舍內，並造成其所飼養之雞隻受損。
    3.且據原告陳稱：「我造雞舍的東側中間及中西側有凹地，
      是用來蓄水的，如原證十二的圖及原證十三最後兩張照片
      所示，但是因為淹過來的水量太大，所以來不及蓄水。」
      等語（見第93頁），可知若訴外人吳亮慶事發前未將土堆
      高，降落在被告土地上之大量雨水，大部分將往地勢較低
      由吳亮慶管理之上開土地上宣洩，少部分之雨水雖可能流
      至原告雞舍所在之土地上，然因雞舍間設有前述蓄水用之
      凹地，而原告另自承其雞舍前有水溝及排水口等語（見第
      40頁），此並有圖示1份及相片5張附卷可參（見第70至72
      頁）。故該少部分之雨水應會自原告所設置之排水設施排
      出，而不致造成系爭損害。是揆諸前揭最高法院判決要旨
      ，難認系爭損害之結果與被告未於2-115 號土地設置排水
      設施之不作為間，有相當之因果關係存在。至證人戊○○
      、丙○○於本院之證述內容（見第92至95頁），均無法作
      為認定前開相當因果關係存在之依據，故原告主張被告於
      2-115 號土地開發時，未設置排水設施，致發生系爭損害
      等語，即難採信。
（三）原告得否依民法第184條第1項前段之規定請求被告賠償上
      開損害？若可，得請求賠償之金額為多少？
      原告既未能舉證證明系爭損害，係因被告於開發2-115 號
      土地時未設置排水設施所致，其自不得依民法第184條第1
      項前段之規定請求被告賠償損害。
四、綜上所述，原告依民法第184條第1項前段之規定，請求被告
    賠償其525,196元，及自96年8月14日起至清償日止，按年息
    百分之五計算之利息，洵屬無據，應予駁回。
五、本件事證已臻明確，兩造其餘攻擊、防禦方法及舉證，經審
    酌後認對於判決結果均無影響，爰不一一論述，末此指明。
六、據上論結，本件原告之訴為無理由，依民事訴訟法第78條，
    判決如主文。
中    華    民    國    97    年    12    月    31    日
                    民事第一庭  法  官  張以岳
以上正本係照原本作成。
如不服本判決，應於送達後20日內，向本院提出上訴狀並表明上
訴理由，如於本判決宣示後送達前提起上訴者，應於判決送達後
10日內補提上訴理由書（須附繕本）。
                                書記官  林志憲
中    華    民    國    97    年    12    月    31    日


司法院資訊處製作；財團法人民間司法改革基金會備份。
